【裁判字號】    95,簡上,96
【裁判日期】    950920
【裁判案由】    返還消費借貸款
【裁判全文】
臺灣板橋地方法院民事判決              95年度簡上字第96號
上  訴  人  丁○○
被 上 訴人  丙○○
上列當事人間請求返還消費借貸款事件，上訴人對於中華民國95
年3 月29日臺灣板橋地方法院三重簡易庭95年度重簡字第8 號第
一審判決提起上訴，經本院於95年9 月6 日言詞辯論終結，判決
如下：
    主  文
上訴駁回。
第二審訴訟費用由上訴人負擔。
    事實及理由
一、被上訴人主張：上訴人曾透過被上訴人介紹，以至斌材料行
    名義參加被上訴人親戚林森貴（嗣更名為乙○○）所召集之
    互助會（下稱系爭互助會），並交付上訴人之配偶即原審被
    告甲○○所簽發之票面金額各為新台幣（下同）5 萬元之支
    票作為死會會款之支付，詎被上訴人標得會款後，用以支付
    死會會款之如附表所示6 紙支票（下稱系爭會款支票）即陸
    續退票不獲兌現，被上訴人為向親戚即會首乙○○負責，只
    得向上訴人表示願貸與30萬元以代為清償會款債務並換回系
    爭會款支票，惟於互助會期結束即93年7 月5 日應返還被上
    訴人，經上訴人同意後，被上訴人遂貸與上開款項以清償其
    會款債務，詎屆期後屢經催討，上訴人均置之不理，爰依金
    錢消費借貸法律關係，請求上訴人及原審被告甲○○連帶給
    付上開借款等語。（被上訴人於原審聲明：上訴人及原審被
    告應甲○○連帶給付上訴人30萬元。原審判決：(一)上訴人應
    給付被上訴人30萬元。(二)被上訴人其餘之訴駁回。上訴人就
    其敗訴部分聲明不服提起上訴，被上訴人就其敗訴部分〈即
    對原審被告甲○○之請求部分〉則未聲明不服。）。
二、上訴人則以：上訴人、上訴人之配偶甲○○、被上訴人本係
    認識之朋友，系爭互助會係經由被上訴人之介紹，由甲○○
    以其與上訴人共同經營之至斌材料行名義參加，並由甲○○
    參與投標並標得會款，得標款亦係甲○○取得，且由甲○○
    一次簽發自得標後至會期結束止之發票日為每月應繳會款之
    日、每張面額均為5 萬元之支票以交付會首，作為死會會款
    之支付，與伊無關。如附表所示支票6 紙退票後，被上訴人
    為對其親戚即會首乙○○表示負責，在未經事先徵得甲○○
    及上訴人同意之情況下，逕行將未獲兌現之如附表所示6紙
    支票合計30萬元先行墊交乙○○後，再由被上訴人告知甲○
    ○及上訴人其已代為清償30萬元會款債務，且要求甲○○須
    於系爭互助會結束時清償，斯時，因甲○○已無其他方法可
    清償該債務，遂應允被上訴人之請求。故本件金錢消費借貸
    關係乃存在於被上訴人與甲○○間，與上訴人無關等語，資
    為抗辯。併為上訴聲明：(一)原判決不利於上訴人部分廢棄。
    (二)右廢棄部分，駁回被上訴人在第一審之訴。
三、被上訴人主張係上訴人以至斌材料行名義參加系爭互助會，
    於90年4 月間得標並取得得標款後，以甲○○所簽發之支票
    多紙交付會首乙○○以作為按月死會會款之支付，惟因存款
    不足而退票等事實，為上訴人於原審時所自認，有原審95年
    2 月8 日言詞辯論筆錄足憑，其雖於上訴後否認，改辯稱：
    係原審被告甲○○以至斌材料行名義所參加，並由甲○○標
    取會款，得標款亦係甲○○取得云云。然上訴人上開撤銷自
    認，為被上訴人所否認，且上訴人始終未舉證證明其於原審
    之自認有何與事實不符之處，依民事訴訟法第279 條第3 項
    規定，自不生撤銷自認之效力。況證人即會首乙○○、證人
    孫鵬曜均先後於原審及本院證稱確係上訴人以至斌材料行名
    義參加系爭互助會等語甚明，其中會首乙○○更於本院證稱
    ：伊於92年以前並不認識上訴人之配偶甲○○，因上訴人是
    從事機車材料生意，表示要參加伊所召集之系爭互助會，伊
    才認識上訴人；甲○○則是因伊去向上訴人追討會款時才認
    識她，在上訴人積欠會款之前，伊並不認識甲○○。系爭互
    助會係上訴人以至斌材料行名義所參加，並於90年4 月得標
    ，系爭互助會為支票會，亦即得標會員拿到得標款之後，須
    將自得標以後至完會為止之按月死會會款金額之支票一次交
    付伊。90年4 月份該會係上訴人所標得的，因伊當時根本還
    未認識甲○○，得標款則由伊於被上訴人店內當面交給上訴
    人本人，因伊不知道上訴人住在何處，故約在被上訴人店內
    交付得標款給上訴人，上訴人並同時交付至完會止之支票予
    伊，上訴人交付伊之支票均係以甲○○為發票人之支票。甲
    ○○支票剛退票時，伊就叫被上訴人之先生孫鵬曜帶伊去三
    重市找上訴人處理，那是伊第一次去上訴人的店，但該次剛
    去時沒有碰到上訴人，而是由甲○○打電話聯絡上訴人回來
    ，上訴人就回來。因退票是按月退票，所以伊剛開始每個月
    都會去三重上訴人的店內去催討會款，上訴人有時會交付其
    向他人所收取之貨款客票給伊，面額都很小，湊到5 萬元後
    再交給伊，後來被上訴人夫妻說要借款給上訴人再將上訴人
    所交付之甲○○為發票人的退票取回等語在卷，核與原審被
    告甲○○於原審所陳及於本院所證述之情節相符，此有原審
    95 年2月8 日言詞辯論筆錄及本院95年7 月20日準備程序筆
    錄在卷可稽，亦足證上訴人於原審之自認確與事實相符，其
    於上訴後為上開抗辯，否認參加系爭互助會、取得得標會、
    暨交付甲○○為發票人之支票予會首云云，均無可採。被上
    訴人該部分主張，方為足取。
四、上訴人雖辯稱係原審被告甲○○向被上訴人借款30萬元，非
    伊所借等語，然為被上訴人否認，陳稱：91年9 月間，由伊
    先生代為與上訴人談妥借款事宜，經上訴人同意後，方由伊
    向會首或執有退票之會員以現金換回如附表所示6 張支票等
    語。查證人即被上訴人之配偶孫鵬曜於原審證稱：本件是上
    訴人跟會，後來跳票後，伊就跟會首去找上訴人，伊跟上訴
    人說，如果上訴人沒有錢的話，可先借錢給上訴人幫他將退
    票換回，上訴人說好後，才拿錢換回退票等語（見原審95年
    2 月8 日言詞辯論筆錄），核與甲○○於原審所述及於本院
    證稱：向被上訴人借款30萬元係伊先生即上訴人所借的，因
    互助會係上訴人所參加，系爭支票是用以支付死會會款的，
    支票是上訴人要伊開的。一開始被上訴人的配偶孫鵬曜表示
    要幫上訴人還錢時，是他們二人已經談妥，此係其後因被上
    訴人來找伊要錢時，伊才知道該事，那時被上訴人常找不到
    上訴人，上訴人常常不在家。上訴人與被上訴人夫妻原為朋
    友，伊先前並不認識被上訴人夫妻，伊與被上訴人不熟，不
    可能得向被上訴人借得到錢等語，此有原審上開期日言詞辯
    論筆錄及本院95年7 月20日準備程序筆錄存卷可徵，核與被
    上訴人所言及證人孫鵬曜之證述相符，堪認被上訴人該部分
    主張為可採，上訴人辯稱係甲○○向被上訴人所借云云，委
    無足取。
五、本件金錢消費借貸契約存在於兩造之間，業如前述，且被上
    訴人自系爭互助會93年6 月31日會期結束後（見附於本院卷
    內之互助會單影本），即多次催告上訴人返還，已由甲○○
    、孫鵬曜、乙○○分別於原審及本院證述屬實，是被上訴人
    本於金錢消費借貸法律關係，請求上訴人返還借款30萬元，
    洵為正當，應予准許。
六、綜上所述，被上訴人基於金錢消費借貸法律關係，請求上訴
    人給付30萬元，為有理由，應予准許。又本件為適用簡易程
    序為上訴人敗訴之判決，應依職權宣告假執行，民事訴訟法
    第389 條第1 項第3 款定有明文。故原審判命上訴人如數給
    付，並依職權宣告假執行，於法並無不合。上訴意旨指摘原
    判決不當，求予廢棄改判，為無理由，應予駁回其上訴。
七、本件事證已臻明確，兩造其餘攻擊防禦方法及所提證據，經
    審酌後認於本判決結果不生影響，爰不一一論述，附此敘明
    。
八、據上論結，本件上訴為無理由，依民事訴訟法第436條之1第
    3項、第449條第1項、第78條，判決如主文。
中    華    民    國    95    年    9     月    20    日
                  民事第一庭    審判長法  官  李世貴
                                      法  官  周舒雁
                                      法  官  陳翠琪
以上正本證明與原本無異
本判決不得上訴
中    華    民    國    95    年    9     月    21    日
                                      書記官  李瑞芝
┌─────────────────────────────────────┐
│支票附表：                                              95年度簡上字第96號│
├───┬─────┬─────┬──────┬─────┬─────┬──┤
│編  號│發  票  人│付 款 人  │發   票   日│ 票面金額 │ 支票號碼 │備考│
│      │          │          │            │（新台幣）│          │    │
├───┼─────┼─────┼──────┼─────┼─────┼──┤
│001   │甲○○    │亞太商業銀│91年10月15日│50,000元  │0000000   │    │
│      │          │行三重分行│            │          │          │    │
├───┼─────┼─────┼──────┼─────┼─────┼──┤
│002   │甲○○    │亞太商業銀│91年11月15日│50,000元  │0000000   │    │
│      │          │行三重分行│            │          │          │    │
├───┼─────┼─────┼──────┼─────┼─────┼──┤
│003   │甲○○    │亞太商業銀│91年12月15日│50,000元  │0000000   │    │
│      │          │行三重分行│            │          │          │    │
├───┼─────┼─────┼──────┼─────┼─────┼──┤
│004   │甲○○    │亞太商業銀│91年11月5日 │50,000元  │0000000   │    │
│      │          │行三重分行│            │          │          │    │
├───┼─────┼─────┼──────┼─────┼─────┼──┤
│005   │甲○○    │亞太商業銀│91年12月5日 │50,000元  │0000000   │    │
│      │          │行三重分行│            │          │          │    │
├───┼─────┼─────┼──────┼─────┼─────┼──┤
│006   │甲○○    │亞太商業銀│93年2月5日  │50,000元  │0000000   │    │
│      │          │行三重分行│            │          │          │    │
└───┴─────┴─────┴──────┴─────┴─────┴──┘


司法院資訊處製作；財團法人民間司法改革基金會備份。
